【裁判字號】    88,訴,1654
【裁判日期】    890120
【裁判案由】    水土保持法等
【裁判全文】
臺灣板橋地方法院刑事判決                        八十八年度訴字第一六五四號
    公  訴  人  臺灣板橋地方法院檢察署檢察官
    被      告  乙○○
右列被告因違反水土保持法案件，經檢察官提起公訴（八十八年度偵字第一四一九八
號），本院判決如左：
    主  文
乙○○共同在私人山坡地內，未經同意擅自從事堆積土石、處理廢棄物之使用，致生
水土流失，處有期徒刑柒月。
    事  實
一、乙○○曾於民國八十七年間因妨害兵役條例案件，經台灣台北地方法院判處有期
    徒刑三月，緩刑二年確定，仍於緩刑期間，竟不知悔改，明知坐落台北縣五股鄉
    ○○○段五股坑小段一０八九之五、一０八九之六、一四五一、一四五四之一、
    一四五四之二（起訴書誤載為一四五一之二號）地號土地（詳細面積及位置均詳
    如台北縣新莊地政事務所八十八年八月五日八八北縣莊地二字第一一一二四號函
    所附土地複丈成果圖所示，如附圖）係張華日等人所有，並經台灣省政府報請行
    政院核定公告為山坡地，及水土保持法所稱之山坡地，不得擅自從事堆置土石、
    處理廢棄物，且於山坡地堆積土石及處理廢棄物，應經調查規劃，依水土保持技
    術規範實施水土保持之處理與維護，竟為傾倒廢土垃圾，受甲○○（未據起訴）
    以每趟載貨費新台幣一千四百元之代價僱用擔任司機，二人基於共同犯意之聯絡
    ，於八十八年六月四日二十三時許，由乙○○駕駛甲○○提供之車牌號碼ＱＵ─
    四八六號營業大貨車，自台北縣三重市某處載運廢土等建築廢棄物至上開土地傾
    倒，從事堆置土石及處理建築廢棄物之使用，造成表土破壞，且未加設防止沖刷
    及排水設施，而致生水土流失。乙○○甫傾倒完畢即為台北縣五股鄉民自組巡邏
    隊發現報警查獲，並扣得前揭營業大貨車一輛。
二、案經台北縣警察局蘆洲分局報請台灣板橋地方法院檢察署檢察官偵查起訴。
    理  由
一、訊據被告乙○○對於前揭時、地傾倒廢棄物等事實坦承不諱，惟辯稱其不知道是
    違法云云。然查被告於警訊時供稱「我是將廢土傾倒於查獲地點路旁山坡下．．
    因見四下無人才將廢土傾倒於該地點」，另於本院審理中供述「而且我沒有經驗
    ，當時有人發現的時候，我老闆就去撞他們的，要嚇他們，我老闆就開車跑掉了
    ，我就留在現場，就被查獲」，顯見被告於傾倒時即明知該處並非合法之棄土場
    ，是被告前開所辯，無非卸責之詞，不足採信，復有證人丙○○於警訊時之證述
    ，並有當場查獲之之車牌號碼ＱＵ─四八六號營業大貨車扣案可稽，且本件坐落
    台北縣五股鄉○○○段五股坑小段一０八九之五、一０八九之六、一四五一、一
    四五四之一、一四五四之二地號等五筆土地係張華日等人所有，係經台灣省政府
    報請行政院核定公告為山坡地，及水土保持法所稱之山坡地，有土地登記簿謄本
    六紙、台北縣政府八十八年八月三十一日八八北府農六字第三三二一九六號函在
    卷足憑，又被告在山坡地上傾倒廢土，造成該山坡地表土破壞，且未加設防止沖
    刷及排水設施，致生水土流失等情，業經檢察官會同台北縣政府農業局、台北縣
    新莊地政事務所人員履勘現場測量無訛，製有勘驗筆錄、台北縣政府農業局會勘
    記錄、複丈成果圖及現場照片十九幀附卷可佐，本件事證明確，被告犯行堪以認
    定。
二、查被告在私人所有之山坡地內，未經同意，擅自從事水土保持法第八條第一項第
    五款所示堆積土石、處理廢棄物之使用，致生水土流失，及在他人山坡地內，不
    得擅自從事山坡地保育利用條例第九條第四款堆積土石、第八款廢棄物之處理之
    使用之行為，係犯水土保持法第三十二條第一項之罪及山坡地保育利用條例第三
    十四條第一項之罪，其一行為觸犯上開二罪名，彼此間具有普通法與特別法之法
    規競合關係，應擇特別法之水土保持法第三十二條第一項之罪處斷。公訴人認係
    依想像競合犯從一重之水土保持法論科，容有誤會，併此敘明。被告與甲○○間
    ，有犯意聯絡及行為分擔，應依共同正犯論處。爰審酌被告犯罪之動機、目的、
    手段、方法、犯罪所生損害及犯罪後態度等一切情狀，量處如主文所示之刑。另
    被告所駕駛之大貨車，雖為被告犯罪所用，惟係欣成貨運股份有限公司所有，故
    不予宣告沒收，附此敘明。
據上論斷，應依刑事訴訟法第二百九十九條第一項前段，山坡地保育利用條例第三十
四條第一項，水土保持法第三十二條第一項，刑法第十一條前段、第二十八條，判決
如主文。
本案經檢察官楊四猛到庭執行職務。
中     華     民     國      八十九     年      一      月    二十      日
                                      臺灣板橋地方法院刑事第三庭
                                          法  官  李  幼  妃
右正本證明與原本無異。
如不服本判決，應於判決送達後十日內，向本院提出上訴狀。
                                          書記官  強  梅  芳
中     華     民     國      八十九     年      一      月    二十      日
附錄本案論罪科刑法條全文：
山坡地保育條例第三十四條第一項：
違反第十條規定，處六月以上五年以下有期徒刑，得併科新台幣六十萬元以下罰金。
同法第十條：
在公有或他人山坡地內，不得擅自墾殖、占用或從事前條第一款至第九款之開發、經
營或使用。
水土保持法第三十二條第一項：
在公有或私人山坡地或國、公有林區或他人私有林區內未經同意擅自墾殖、占用或從
事第八條第一項第二款至第五款之開發、經營或使用，致生水土流失或毀損水土保持
之處理與維護設施，處六月以下五年以下有期徒刑，得併科新台幣六十萬元以下罰金
。但其情節輕微，顯可憫恕者，得減輕或免除其刑。


司法院資訊處製作；財團法人民間司法改革基金會備份。
